臺灣高雄地方法院刑事判決　　　　　　　99年度易字第2254號
公　訴　人　臺灣高雄地方法院檢察署檢察官
被　　　告　陳俊博
上列被告因竊盜案件，經檢察官提起公訴（99年度偵字第27300號
），本院判決如下：
    主  文
陳俊博犯竊盜罪，累犯，處有期徒刑肆月，如易科罰金，以新臺
幣壹仟元折算壹日。又犯竊盜罪，累犯，處有期徒刑肆月，如易
科罰金，以新臺幣壹仟元折算壹日。應執行有期徒刑柒月，如易
科罰金，以新臺幣壹仟元折算壹日。
    事  實
一、陳俊博於民國97年間，因違反毒品危害防制條例案件，經本
    院於97年5 月20日以97年度審簡字第1546號判處有期徒刑4
    月確定；又因犯偽造文書、竊盜案件，經本院於97年5 月26
    日以97年度訴字第842 號各判處有期徒刑3 月，並定應執行
    刑5 月確定（下稱第1 至3 罪）；前揭3 罪，復經本院以98
    年度審聲字第1085號裁定應執行有期徒刑9 月確定；嗣於97
    年間因竊盜案件，經本院於97年10月27日以97年度易字第91
    2 號分別判處有期徒刑5 月、5 月、4 月，定應執行刑11月
    確定（下稱第4 至6 罪）；另於97年間，因違反毒品危害防
    制條例案件，經本院於98年3 月2 日以97年度審簡字第6199
    號判處有期徒刑5 月確定（下稱第7 罪），前揭第4 罪至第
    7 罪，復經本院於98年7 月6 日以98年度審聲字第2479號裁
    定定應執行有期徒刑1 年2 月確定，上開7 罪接續執行，甫
    於99年2 月12日縮短刑期假釋出監，於99年3 月11日保護管
    束期滿未經撤銷，視為執行完畢。
二、陳俊博意圖為自己不法之所有，分別(一)於99年6 月1 日18時
    10分許，行經高雄市鼓山區○○○路45巷12弄巷口旁，見陳
    秀卉所有交由陳科森使用之車牌號碼OQN －618 號重型機車
    無人看管，且鑰匙尚插在電門上，便徒手以鑰匙發動該車引
    擎將該車竊走，得手後留供己代步之用。(二)於99年6 月3 日
    上午11時13分許（起訴書誤載為14時），騎乘上開竊得之機
    車，行經高雄市○○區○○街127 號威聖宮後，入內徒手竊
    取置放於該處神壇桌下之虎爺前聚寶盆中香油錢，共計新臺
    幣（下同）1,500 元，得手後隨即離去。嗣於99年6 月3 日
    下午14時，經威聖宮之義工張珮漪發覺虎爺前之地板潮濕，
    而覺有異，並調閱現場錄影光碟，始知上情。
三、案經高雄市政府警察局鼓山分局移送臺灣高雄地方法院檢察
    署檢察官偵查起訴。
    理  由
壹、證據能力部分：
一、證人張珮漪於警詢中所為之供述，係屬被告以外之人於審判
    外之陳述，為傳聞證據，且證人張珮漪業於本院審理中到庭
    作證，其證述內容與先前於警詢中之供述並無重大歧異，亦
    無傳聞法則例外之適用，應認上開證人張珮漪於警詢中之供
    述，無證據能力。
二、按被告以外之人於審判外之陳述，雖不符刑事訴訟法第159
    條之1 至第159 條之4 之規定，而經當事人於審判程序同意
    作為證據，法院審酌該言詞陳述或書面陳述作成時之情況，
    認為適當者，亦得為證據，刑事訴訟法第159 條之5 第1 項
    定有明文。本件被告陳俊博於本院審判程序時，就本判決所
    引用審判外之言詞或書面陳述，除證人張珮漪之警詢筆錄外
    ，均表示同意有證據能力（見本院99年度審易字第4357號卷
    第21頁），本院審酌該具有傳聞證據性質之證據，其取得過
    程並無瑕疵，與待證事實具有關聯性，證明力非明顯過低，
    以之作為證據係屬適當，認俱得為證據。
貳、認定犯罪事實所憑之證據及理由：
    訊據被告陳俊博固不諱言前揭事實欄二、(一)之犯行；然否認
    有何前揭事實欄二、(二)之竊盜犯行，辯稱：伊於99年6 月3
    日上午11時10分，有進入威聖宮拜拜，監視器畫面是伊本人
    無誤，伊會重複蹲下是伊不小心碰倒插在香爐的香，才又將
    香扶正，伊的右手放入口袋內，是因為想拿香菸起來吸食云
    云。經查：
一、前揭事實欄二、(一)部分：
    前揭事實欄二、(一)之犯行，業據被告陳俊博坦承不諱，核與
    證人陳科森於警詢時之證述情節相符，另有被告騎乘車牌號
    碼OQN －618 號重型機車之翻拍照片59張、失車案件基本資
    料詳細報表1 份在卷可憑，堪認被告之自白與事實相符，此
    部分事證明確，被告前揭事實欄二、(一)部分之犯行，堪以認
    定，應依法論科。
二、前揭事實欄二、(二)部分：
(一)、被告於99年6 月3 日上午11時13分許，騎乘上開竊得之機車
    ，至高雄市○○區○○街127 號威聖宮內之事實，除據被告
    之供述外，另有威聖宮監視器光碟1 片、前揭光碟翻拍照片
    27張、本院勘驗前揭光碟之勘驗筆錄1 份在卷可憑，此部分
    之事實，自堪認定為真實。
(二)、被告以前詞置辯，故本案有疑義，應予審究者，厥為：被告
    進入威聖宮內，有無竊取虎爺前聚寶盆中之1,500 元之香油
    錢？本院說明得心證之理由如下：
 1、證人張珮漪於本院審理時，具結證稱：伊是威聖宮的義工，
    99年6 月3 日是伊幫忙的時間，早上廟公在，伊就不在，伊
    2 點到的時候，會捻香拜拜，周圍繞1 圈，發現聚寶盆附近
    的地板濕濕的，好像是有人從裡面把錢撈出來，覺得不對勁
    ，才調錄影帶出來看，伊有看過本案整個錄影帶，早上11點
    一直到2 點間，除廟公外，只有被告進入；因為聚寶盆的錢
    平常大約都是1,500 元以上至2,000 元的金額，但是伊發現
    的時候，裡面剩下不多，大約只有1 、2 百元等語；核與證
    人即威聖宮之廟公劉平豐於本院證稱：伊發現虎爺的錢不見
    了，只剩下幾塊錢，伊估算聚寶盆內的錢應該有超過1 千元
    ，錢被偷的那天，香爐沒有倒，但是後面聚寶盆的水都溢出
    來等內容大致相符。衡情，證人張珮漪、劉平豐與被告素昧
    平生，並無仇恨，且其經本院傳訊到庭具結作證，應無甘冒
    偽證罪責而故意誣陷被告之理，是渠等上揭證述內容，應可
    採信。
 2、再者，經本院勘驗現場光碟發覺：(一)於光碟時間11時13分15
    秒至11時13分25秒之期間內，被告站在威聖宮門口雙手合十
    約5 秒，進入威聖宮內；(二)於光碟時間11時13分27秒至11時
    13分30秒之期間內，被告走入神壇桌旁之房間，看一眼隨即
    離開，走回左方擺設神壇桌之房間，僅有被告一人在威聖宮
    內；(三)於光碟時間11時13分41秒至11時13分50秒之期間內，
    被告自供桌右方走向神壇桌，並彎腰蹲在神壇桌下方；(四)於
    光碟時間11時13分51秒至11時13分58秒之期間內，被告起身
    、面向神壇桌，左手疑似有往下插口袋之動作一次，接著右
    手疑似有往下插口袋之動作2 次；(五)於光碟時間11時13分59
    秒至11時14分19秒之期間內，被告再次彎腰蹲在神壇桌下方
    ；約10秒後，被告起身，接著被告右手有往下疑似插口袋之
    動作，被告將右手插入口袋自神壇桌左方往門口方向離開；
    (六)於光碟時間11時14分20秒至11時14分25秒之期間內，被告
    自威聖宮離開，走出騎樓外，有勘驗筆錄1 份在卷可憑（見
    本院99年度易字第2254號卷第24頁至第27頁），足認被告進
    入威聖宮之時間僅約1 分多鐘，且先至神壇桌旁之房間觀看
    ，再至神壇桌處，並有蹲下、將手插入口袋之動作，與一般
    人至廟宇朝拜之動作有異。
 3、復觀之神壇桌下方供奉虎爺處之照片，可知該處香爐係放置
    於虎爺及聚寶盆之前方，而香爐前並有欄杆圍住，一般人走
    至神壇桌下方，理應不會踢到或碰到香爐之香，而有蹲去下
    將香扶正之必要，有照片12張附卷可憑（見本院99年度易字
    第2254號卷第40頁至第45頁）；經提示前揭照片與被告觀看
    後，被告即改稱：伊是丟錢進去聚寶盆裡面，手拉回來時，
    不小心勾到香，所以就蹲下去把香扶正云云（見本院99年度
    易字第2254號卷第59頁反面）；惟供奉虎爺處之香爐及聚寶
    盆並不高，被告要將錢丟入聚寶盆，勢必先蹲下，才會發生
    其手不小心勾到香，實難以想像被告前揭辯稱之情形，故被
    告辯稱前、後不一，且與客觀事實不符，顯為卸責之詞，而
    無足採。
 4、綜上，堪認被告確有竊取威聖宮虎爺前聚寶盆中之1,500 元
    香油錢之事實。是以本案事證明確，被告該部分犯行足以認
    定，亦應予依法論科。至被告聲請調閱威聖宮當天整天錄影
    帶，惟威聖宮現場錄影畫面僅保存14天，且當日上午11時至
    下午2 時之期間內，威聖宮現場錄影畫面內，僅有廟公及被
    告進入等情，業據證人張珮漪於本院結證屬實（見本院99年
    度易字第2254號卷第30頁），是以本院認被告供述已前、後
    不一，且待證事實已臻明瞭，無再調取威聖宮於99年6 月3
    日整天錄影帶之必要，併予敘明。
參、論罪科刑部分：
一、查被告前揭事實欄二、(二)之行為後，刑法第321 條於100 年
    1 月10日修正，並經總統於100 年1 月26日以華總一義字第
    10000015561 號令公布生效，自100 年1 月28日起施行，而
    按行為後法律有變更者，適用行為時之法律，但行為後之法
    律有利於行為人者，適用最有利於行為人之法律，現行刑法
    第2 條第1 項定有明文。修正前刑法第321 條第1 項規定：
    「犯竊盜罪而有下列情形之一者，處六月以上、五年以下有
    期徒刑：一、於夜間侵入住宅或有人居住之建築物、船艦或
    隱匿其內而犯之者。…」，修正後則規定：「犯竊盜罪而有
    下列情形之一者，處六月以上、五年以下有期徒刑，得併科
    新臺幣十萬元以下罰金：一、侵入住宅或有人居住之建築物
    、船艦或隱匿其內而犯之者。…」，新修正刑法第321 條第
    1 項法定本刑增訂罰金刑，且第1 款將「於夜間侵入」之時
    間要素刪除，即不論何時侵入住居竊盜，均為加重竊盜類型
    ，涉及科刑規範變更，自有新舊法比較之必要。本案被告前
    揭事實欄二、(二)之犯行若適用舊法，據證人張珮漪之證述：
    伊父親及外勞住在威聖宮樓上等情（見本院99年度易字第22
    54號卷第32頁至第33頁），堪認被告係於日間侵入有人住居
    之建築物，僅係該當刑法第320 條第1 項普通竊盜罪，不會
    構成修正前刑法第321 條第1 項第1 款之加重類型，且無宣
    告併科罰金刑之情形；若適用新法，則會構成修正後刑法第
    321 條第1 項第1 款之加重竊盜罪，亦可諭知併科罰金，顯
    見適用舊法較有利於被告，經比較新舊法，依刑法第2 條第
    1 項前段規定，本案以適用被告行為時即修正前之刑法第32
    0 條第1 項較有利於被告。
二、核被告陳俊博前揭所為，皆係犯刑法第320 條第1 項之普通
    竊盜罪。又被告前揭事實欄二所示2 罪間，犯意各別，行為
    互殊，應予分論併罰。另被告曾犯如事實欄所載之前科，有
    臺灣高等法院被告前案紀錄表附卷可按，其於受有期徒刑執
    行完畢後，5 年以內故意再犯前揭事實欄二所示之有期徒刑
    以上之罪，為累犯，均應依刑法第47條第1 項規定，加重其
    刑。
三、本院審酌被告正值青壯之年，身體並無殘缺，竟不思以正當
    方式取得財物，貪圖私欲，竊取他人所有之機車及現金；且
    被告曾犯多次竊盜前科，素行非佳，有上開被告前案紀錄表
    可核，又再犯本案2 件竊盜罪，而於偵、審中，僅坦承事證
    明確之犯行，難謂已有悔改之心，公訴檢察官就本案具體求
    處有期徒刑7 月及9 月，定應執行刑為有期徒刑1 年2 月，
    固屬有據；惟考量被告僅國中畢業之智識程度，家庭經濟為
    勉持、已離婚、子女已成年等生活情況，有警詢及本院訊問
    筆錄各1 份在卷可參（見警卷第1 頁、本院99年度易字第22
    54號卷第62頁反面），且竊得車牌號碼OQN －618 號重型機
    車為西元1997年份，迄今已逾10年，並非新穎，有失車案件
    基本資料詳細報表附卷可佐（見警卷第29頁）；另於威聖宮
    竊得之現金為1,500 元，本案犯罪所生之損害非鉅；又被告
    本案之行為、手段尚稱平和，並無使用暴力牟取他人財物，
    ，公訴檢察官前揭求刑，尚嫌過重，為期被告自新，爰分別
    量處如主文所示之刑，並依刑法第51條第5 款定其應執行刑
    ，以資懲儆。
據上論斷，應依刑事訴訟法第299 條第1 項前段，刑法第2 條第
1 項前段、第47條第1 項、第320 條第1 項、第41條第1 項前段
、第51條第5 款，刑法施行法第1 條之1 ，判決如主文。
本案經檢察官賴寶合到庭執行職務。
中    華    民    國   100    年    2     月    11    日
                  刑事第十二庭  法  官  陳川傑
以上正本證明與原本無異。
如不服本判決應於收受送達後10日內向本院提出上訴書狀，並應
敘述具體理由；如未敘述上訴理由者，應於上訴期間屆滿後20日
內向本院補提理由書（均須按他造當事人之人數附繕本）「切勿
逕送上級法院」。
中    華    民    國   100    年    2     月    11    日
                                書記官 林昭吟
【附錄本判決論罪科刑法條】
中華民國刑法第320條
（普通竊盜罪、竊佔罪）
意圖為自己或第三人不法之所有，而竊取他人之動產者，為竊盜
罪，處5  年以下有期徒刑、拘役或 5 百元以下罰金。
意圖為自己或第三人不法之利益，而竊佔他人之不動產者，依前
項之規定處斷。
前二項之未遂犯罰之。